【裁判字號】    94,保險簡上,10
【裁判日期】    950309
【裁判案由】    給付保險金
【裁判全文】
臺灣臺中地方法院民事判決  94年度保險簡上字第10號
上  訴  人  甲○○
訴訟代理人  莊乾城律師
複代理人    莊明翰律師
被上訴人    全球人壽保險股份有限公司
法定代理人  乙○○
訴訟代理人  劉北元律師
複代理人    楊俊彥律師
上列當事人間請求給付保險金事件，本院於95年2月23日言詞辯
論終結，判決如下：
    主    文
上訴駁回。
第二審訴訟費用由上訴人負擔。
    事實及理由
一、上訴人主張：上訴人於民國93年2月間與被上訴人訂立定期
    壽險契約並附加傷害保險及健康保險等 (保險單號碼為0000
    000000)，嗣上訴人：(一)於93年4月5日因意外傷害至台中中
    山醫學大學附設醫院住院治療檢查，至同年月12日出院，共
    住院8日，支出醫療費用新台幣 (下同)9,384 元；(二)於93年
    4月13日因意外傷害至財團法人仁愛醫院急診住院，至同年
    月16日出院，共住院4日，支出醫療費用14,143元；(三)於93
    年4月19日因意外傷害至台中澄清綜合醫院急診住院，至同
    年月26日出院，共住院8日，支出醫療費用14,501元；(四)於
    93年4月28日因意外傷害至行政院衛生署臺中醫院急診住院
    ，至同年5月1日出院，共住院4日，支出醫療費用3,318 元
    ；(五)於93年5月4日因意外傷害至財團法人仁愛綜合醫院急診
    住院，至同年月8日出院，共住院5日，支出醫療費用10,469
    元；(六)於93年5月13日因意外傷害至台中清泉綜合醫院急診
    住院，至同年月17日出院，共住院5日，支出醫療費用11,18
    5元；(七)於93年5月18日因意外傷害至台中中山大學附設醫院
    急診住院，至同年月22日出院，共住院5日，支出醫療費用
    14,933元；(八)於93年6月6日因意外傷害至台中澄清綜合醫院
    急診住院，至同年月12日出院，共住院7日，支出醫療費用
    15,503元。上訴人上述意外傷害而支出醫療費用共93,436元
    ，被上訴人應依兩造訂立之傷害保險醫療保險金附加條款約
    定，按實際醫療費用給付醫療保險金93,436元；又上訴人因
    上述意外傷害共住院46日，被上訴人應依兩造訂立之健康保
    險附約條款第13條第1款約定給付住院日額保險金每日2,000
    元，46日合計92,000元，另依健康保險附約條款第13條第6
    款約定給付住院雜費補助金每日1,000元，46日合計46,000
    元，又依個人傷害住院日額保險給付附加條款第1條約定，
    給付傷害住院保險金每日1,000元，46日合計46,000元，以
    上合計共277,436元，屢經催索均不獲置理，為此提起本件
    訴訟請求被上訴人如數理賠並給付約定之利息等語。原審為
    上訴人敗訴之判決，上訴人於本院聲明：(一)廢棄原判決，(二)
    被上訴人應給付上訴人277,436元，及自93年6月20日起至清
    償日止按年息10%計算之利息，(三)第一、二審訴訟費用由被
    上訴人負擔。
二、被上訴人則以：兩造訂立定期壽險契約所附加之傷害保險醫
    療保險金附加條款、健康保險附約條款第13條第1款、第6款
    以及個人傷害住院日額保險給付附加條款第1條約定，均以
    上訴人「意外傷害」支出醫療費用或住院治療，始由被上訴
    人理賠保險金，但本件上訴人在93年2、3月間向多家保險公
    司投保後，隨即在90天內密集受傷8次、住院高達46日，與
    一般意外受傷情形不符，爰否認上訴人上開受傷情形屬意外
    傷害，應由上訴人舉證證明確因意外傷害而支出醫療費用並
    住院治療，被上訴人始有給付保險金之義務等語。並聲明：
    (一)上訴駁回，(二)第二審訴訟費用由上訴人負擔。
三、兩造不爭執事項：
  (一)上訴人於93年2月間與被上訴人訂立定期壽險契約並附加健
    康保險及傷害保險等 (保單號碼為0000000000號，詳如上訴
    人94年6月3日準備書狀所檢附之保險契約書第1至36頁）。
  (二)上訴人於保險期間住院及支出醫療費用情形如下：
    1.於93年4月5日至台中中山醫學大學附設醫院住院治療檢查
      ，至同年月12日出院，共住院8日；支出醫療費用9,384元
      。
    2.於93年4月13日至財團法人仁愛醫院急診住院，至同年月
      16日出院，共住院4日；支出醫療費用14,143元。
    3.於93年4月19日至台中澄清綜合醫院急診住院，至同年月
      26日出院，共住院8日；支出醫療費用14,501元。
    4.於93年4月28日至行政院衛生署臺中醫院急診住院，至同
      年5月1日出院，共住院4日；支出醫療費用3,318元。
    5.於93年5月4日至財團法人仁愛綜合醫院急診住院，至同年
      月8日出院，共住院5日，支出醫療費用10,469元。
    6.於93年5月13日至台中清泉綜合醫院急診住院，至同年月
      17日出院，共住院5日，支出醫療費用11,185元。
    7.於93年5月18日至台中中山大學附設醫院急診住院，至同
      年月22日出院，共住院5日，支出醫療費用14,933元。
    8.於93年6月6日至台中澄清綜合醫院急診住院，至同年月12
      日出院，共住院7日；支出醫療費用15,503元。
  (三)上訴人上述住院及支出醫療費用支出情形，如均屬因「意外
    傷害」而接受治療，則上訴人前後住院共46日，被上訴人應
    給付之保險金如下：
    1.依健康保險附約條款第13條第1款約定，給付住院日額保
      險金每日2,000元（契約書第17頁、第6頁參照），合計共
      92,000元。
    2.依健康保險附約條款第13條第6款約定，給付住院雜費補
      助金每日1,000元（契約書第18頁、第6頁參照）；合計共
      46,000元。
    3.依個人傷害住院日額保險給付附加條款第1條約定，給付
      傷害住院保險金每日1,000元（契約書第25頁、第5頁參照
      ），合計共46,000元。
    4.依傷害保險醫療保險金附加條款約定，按上訴人實際支付
      之醫療費用給付傷害醫療保險金93,436元（保險契約書第
      33頁參照）。
    5.以上合計共277,436元。
  (四)清泉綜合醫院、澄清綜合醫院、台中中山醫學大學附設醫院
    、財團法人仁愛綜合醫院及行政院衛生署臺中醫院函復暨檢
    附之病歷紀錄（原審卷第64至72頁、74至88頁、90至124頁
    、126至179頁、198至224頁）均屬真正。
四、本件爭執要點在於上訴人上述受傷情形是否為「意外傷害」
    而符合系爭保險契約約定理賠之要件？茲說明如下：
  (一)按當事人主張有利於己之事實者，就其事實有舉證之責任，
    民事訴訟法第277條前段定有明文。本件上訴人主張於上述
    期間內因「意外傷害」支出醫療費用、住院治療等，符合兩
    造所訂立保險契約約定給付保險金之要件，而請求被上訴人
    依據保險契約理賠保險金；惟被上訴人對於上訴人前揭受傷
    情形，則否認符合契約所約定之「意外傷害」，因而拒絕理
    賠保險金。是依上開民事訴訟法第277條之規定，上訴人對
    於其上述受傷情形，符合系爭保險契約所約定「意外傷害」
    有利於己之事實，應負舉證責任，經本院向當事人闡明後，
    兩造對此項舉證責任分配原則亦無異議 (本院94年9月6日筆
    錄第1頁參照)。又負舉證責任之一方，若先不能舉證證明自
    己所主張為真實，縱他方就其抗辯事實亦不能舉證，或其所
    舉證據之結果尚有疵累，亦應駁回該一方之請求，最高法院
    17 年上字第917號判例意旨及94年度台上字第767號、93年
    度台上字第2254號、93年度台上字第19號判決意旨闡釋甚明
    。
  (二)又依兩造所訂立之健康保險附約條款第2條第3款約定，「意
    外傷害」係指被保險人在本附約有效期間內，遭遇非由疾病
    引起之外來突發事故，並以此事故所導致之傷害；又兩造所
    訂立之傷害保險附約條款第2條第2項約定「…所稱意外傷害
    事故，指非由疾病引起之外來突發事故」，有上訴人提出被
    上訴人所不爭執真正之保險契約書在卷足憑。是依據兩造所
    訂立之系爭保險契約對於「意外傷害」之約定而言，均指遭
    受外來突發事故因而蒙受傷害而言，所謂「外來」，係相對
    於被保險人因疾病等自身內在因素而言，而所謂「突發」，
    則指非被保險人所能預見或所預設者為限。
  (三)經查：1.上訴人在93年2月間以前，從未發生過重大意外傷
    害，亦無因意外傷害住院治療之經驗等情，已據上訴人陳述
    在卷 (本院94年7月12日筆錄第2頁參照)。2.上訴人嗣自93
    年2 月起，除與被上訴人訂立系爭保險契約外，另於93年2
    月間與訴外人保誠人壽保險股份有限公司訂立新康寧終身醫
    療保險契約 (計劃-5)、新住院醫療限額給付附約 (計劃-2)
    、新住院定額附約 (計劃-5)、意外傷害附約 (AD&D)100 萬
    元、傷害醫療附加條款 (MT)5萬元、傷害醫療定額附加條款
    (計劃-20)；又於93年3月間與訴外人美商安泰人壽保險股份
    有限公司訂立安泰富貴終身壽險10萬元、安泰新健康醫療費
    用定額給付保險附約10單位、住院醫療定期保險附約 (計劃
    A)、意外身故及殘廢保險金100萬元、意外傷害醫療保險金
    (一般型)50 萬元、日額型意外傷害住院醫療保險附約20 單
    位、日額型住院醫療終身保險附約20單位；再於93年3月間
    與訴外人富邦產物保險股份有限公司訂立團體傷害保險契約
    ；更於93年3月間與訴外人蘇黎世產物保險股份有限公司訂
    立團體傷害保險契約等情，亦有上訴人具狀檢附相關保險契
    約影本陳報在卷。3.上訴人訂立上述保險契約後，隨即於93
    年4月初至同年6月初，發生8次身體受傷住院治療之情形，
    詳如前述。準此，上訴人先前從未發生過重大意外傷害，亦
    無因意外傷害住院治療之經驗，卻於93年2月至3月間密集向
    多家保險公司訂立保險契約，所選擇訂立之契約多著重於「
    意外傷害」相關保險，隨即於93年4月初至6月初短短兩個月
    內，發生高達8次身體受傷情形，上訴人突然選擇向多家保
    險公司訂立契約、又於訂約後身體旋即受傷、更於訂約後兩
    個月內密集發生身體受傷情形高達8次之多，在在與一般常
    情有別，被上訴人質疑上訴人並非因外來突發事故而蒙受傷
    害等情，尚非全然無稽。
  (四)又查閱上訴人所提出診斷證明書、醫療費用收據 (原審卷第
    9至25頁參照)及所援引上述兩造不爭執真正之病歷資料，依
    其記載內容，僅能說明上訴人確實如該診斷證明書、病歷資
    料所載受傷情形，並曾至醫院治療而支出醫療費用而已，並
    無醫師判斷上訴人確係因外來突發事故因而蒙受傷害之相關
    記載。經本院函詢中山醫學大學附設醫院、財團法人仁愛醫
    院、澄清綜合醫院、行政院衛生署臺中醫院及台中清泉綜合
    醫院結果，亦均表示無法判斷上訴人受傷之原因是否為外來
    突發事故所造成等語，有中山醫學大學附設醫院94年9月27
    日中山醫九四川博法字第九四一二八七號函、財團法人仁愛
    醫院94年10月3日仁總字第九四一○○○○二號函、澄清綜
    合醫院94年9月22日澄敬字第940556號函、行政院衛生署臺
    中醫院94年10月7日中醫歷字第0940008841號函及台中清泉
    綜合醫院94年9月16日清泉字第940123號函在卷足憑。是上
    述診斷證明書、醫療費用收據及病歷資料等文件，其不足以
    證明上訴人確係因外來突發事故因而蒙受傷害、符合系爭保
    險契約所約定之「意外傷害」，事理至明。
  (五)此外，上訴人即未再舉何證據證明其上述受傷情形，確係因
    外來突發事故所致而屬於契約約定之「意外傷害」，上訴人
    既無法證明因「意外傷害」而支出醫療費用、住院治療，其
    遽而依據系爭保險契約請求被上訴人理賠保險金，尚嫌無據
    ，應予駁回。原審為上訴人敗訴之判決，並無不合。上訴意
    旨指摘原判決不當，求予廢棄改判，為無理由，應予駁回。
    至於上訴人於原審93年11月24日言詞辯論期日，已當庭撤回
    假執行之聲請，有該言詞辯論筆錄在卷可稽，原審判決主文
    第1項贅載駁回假執行之聲請部分 (事實及理由欄內則無論
    及駁回假執行聲請)，應由原審法院裁定更正之，附予敘明
    。
五、訴訟費用負擔之依據：民事訴訟法第78條。
中    華    民    國    95    年    3     月    9     日
                  民事第一庭    審判長法  官  張惠立
                                      法  官  游文科
                                      法  官  王永春
正本係照原本作成。
本判決不得上訴。
中    華    民    國    95    年    3     月    9     日
                                      書記官


司法院資訊處製作；財團法人民間司法改革基金會備份。
